【裁判字號】    89,重訴,469
【裁判日期】    890718
【裁判案由】    清償債務
【裁判全文】
臺灣高雄地方法院民事判決  八十九年度重訴字第四六九號
    原      告  第一商業銀行股份有限公司路竹分行
                              .
    法定代理人  乙○○      住.
    訴訟代理人  丁○○      住.
                丙○○      住.
    被      告  己○○○    住.
                戊○○      住.
    右  一  人
    訴訟代理人  甲○○      住.
右當事人間請求清償債務事件，本院判決如左：
    主    文
被告應連帶給付原告新台幣壹仟陸佰肆拾伍萬壹仟陸佰參拾元，其中新台幣陸佰參拾
捌萬捌仟壹佰貳拾貳元部分自民國八十七年五月三日起至清償日止，按年息百分之九
點三五計算之利息，並自民國八十七年六月四日起至民國八十七年十二月三日止，按
年息百分之零點九三五，及自民國八十七年十二月四日起至清償日止，按年息百分之
一點八七計算之違約金，其餘新台幣壹仟零陸萬參仟伍佰零捌元自民國八十七年四月
二十一日起至清償日止，按年息百分之九點四七五計算之利息，並自民國八十七年五
月二十二日起至民國八十七年十一月二十一日止，按年息百分之零點九四七五，及自
民國八十七年十一月二十二日起至清償日止，按年息百分之一點八九五計算之違約金
。
訴訟費用由被告連帶負擔。
    事實
甲、原告方面：
一、聲明：求為判決如主文所示。
二、陳述：被告己○○○以被告戊○○為連帶保證人，於八十六年六月二日與原告簽
    定「活泉計畫智慧型房屋貸款」契約，借得二筆款項：第一筆為新台幣  (下同)
    六百五十萬元，利息依原告新台幣放款基本利率加年率百分之一‧二五，並於原
    告調整新台幣放款基本利率時，自調整日後  (含當日)之第一個約定繳款日起，
    改按調整後之新台幣基本放款利率加計原約定加碼年率調整計付，且自借款日起
    於每月二日按月平均攤付本息。第二筆則為被告己○○○得在一千萬元之授信額
    度內，於活期存款第二七八二二一號帳戶內陸續借款，利息應於每月二十一日依
    原告新台幣放款利率加百分之一‧三七五，按月計付，並於原告調整新台幣放款
    基本利率時，自調整日起，改按調整後之新台幣放款基本利率加計原告約定加碼
    年率調整計付。且約定上開任何一宗債務不依約清償本金時，視為全部到期，借
    款人未依約攤還本金或利息時，除按原約定利率給付遲延利息外，逾期六個月以
    內，另按約定利率百分之十，逾期超過六個月以上者，另按約定利率百分之二十
    加付違約金。詎料被告己○○○於八十七年五月二十一日因存款不足以扣抵第二
    筆借款餘額一千零六萬三千五百零八元之利息而違約，同年六月三日又因同一原
    因無法攤還第一筆貸款餘額六百三十八萬八千一百二十二元之本息，爰依消費借
    貸及連帶保證之法律關係，請求被告連帶給付如主文所示本金、利息及違約金。
三、證據：提出活泉計畫智慧型房屋貸款借款契約、撥款申請書兼借款憑證、存摺存
    款客戶資料查詢單、第一商業銀行新台幣基本放款利率變動表各一紙為證。
乙、被告方面：
    被告己○○○、戊○○未於最後言詞辯論期日到場，惟據被告戊○○之訴訟代理
    人以前到場所為陳述：我同意清償借款，但目前因為債務問題，無資力清償。
    理  由
一、本件被告己○○○、戊○○均經合法通知，無正當理由未於言詞辯論期日到場，
    核無民事訴訟法第三百八十六條所列各款情形，爰依原告之聲請，由其一造辯論
    而為判決。
二、本件原告主張被告己○○○以被告戊○○為連帶保證人，於八十六年六月二日與
    原告簽定「活泉計畫智慧型房屋貸款」契約，借得二筆款項：第一筆為六百五十
    萬元，利息依原告新台幣放款基本利率加年率百分之一‧二五，並於原告調整新
    台幣放款基本利率時，自調整日後  (含當日)之第一個約定繳款日起，改按調整
    後之新台幣基本放款利率加計原約定加碼年率調整計付，且自借款日起於每月二
    日按月平均攤付本息。第二筆則為被告己○○○得在一千萬元之授信額度內，於
    活期存款第二七八二二一號帳戶內陸續借款，利息應於每月二十一日依原告新台
    幣放款利率加百分之一‧三七五，按月計付，並於原告調整新台幣放款基本利率
    時，自調整日起，改按調整後之新台幣放款基本利率加計原告約定加碼年率調整
    計付。且約定上開任何一宗債務不依約清償本金時，視為全部到期，借款人未依
    約攤還本金或利息時，除按原約定利率給付遲延利息外，逾期六個月以內，另按
    約定利率百分之十，逾期超過六個月以上者，另按約定利率百分之二十加付違約
    金。詎料被告己○○○於八十七年五月二十一日因存款不足以扣抵第二筆借款餘
    額一千零六萬三千五百零八元之利息而違約，同年六月三日又因同一原因無法攤
    還第一筆貸款餘額六百三十八萬八千一百二十二元之本息，爰依消費借貸及連帶
    保證之法律關係，請求被告連帶給付如主文所示本金、利息及違約金等語。被告
    戊○○則以：我同意清償借款，但目前因為債務問題，無資力清償等語，資為抗
    辯。
三、原告主張被告己○○○以被告戊○○為連帶保證人，於八十六年六月二日與原告
    簽定「活泉計畫智慧型房屋貸款」契約，借得二筆款項：第一筆為六百五十萬元
    ，利息依原告新台幣放款基本利率加年率百分之一‧二五，並於原告調整新台幣
    放款基本利率時，自調整日後  (含當日)之第一個約定繳款日起，改按調整後之
    新台幣基本放款利率加計原約定加碼年率調整計付，且自借款日起於每月二日按
    月平均攤付本息。第二筆則為被告己○○○得在一千萬元之授信額度內，於活期
    存款第二七八二二一號帳戶內陸續借款，利息應於每月二十一日依原告新台幣放
    款利率加百分之一‧三七五，按月計付，並於原告調整新台幣放款基本利率時，
    自調整日起，改按調整後之新台幣放款基本利率加計原告約定加碼年率調整計付
    。且約定上開任何一宗債務不依約清償本金時，視為全部到期，借款人未依約攤
    還本金或利息時，除按原約定利率給付遲延利息外，逾期六個月以內，另按約定
    利率百分之十，逾期超過六個月以上者，另按約定利率百分之二十加付違約金。
    詎料被告己○○○於八十七年五月二十一日因存款不足以扣抵第二筆借款餘額一
    千零六萬三千五百零八元之利息而違約，同年六月三日又因同一原因無法攤還第
    一筆貸款餘額六百三十八萬八千一百二十二元之本息，尚積欠如主文所示本金、
    利息及違約金之事實，業據其提出活泉計畫智慧型房屋貸款借款契約、撥款申請
    書兼借款憑證、存摺存款客戶資料查詢單、第一商業銀行新台幣基本放款利率變
    動表各一紙為證，核與所述相符，被告己○○○未到庭陳述，亦未提出書狀以供
    本院審酌，被告戊○○訴訟代理人則到庭陳述同意清償借款，但目前因債務問題
    ，無資力清償等語，足認原告主張之事實，堪信為真實。
四、按消費借貸之借用人，應於約定期限內，返還與借用物種類、品質、數量相同之
    物，民法第四百七十八條前段定有明文；又保證債務之所謂連帶，係指保證人與
    主債務人付同一債務，對於債權人各負全部給付之責任者而言，最高法院四十五
    年台上自第一四二六號判例意旨可資參照。從而原告依消費借貸及連帶保證契約
    之法律關係，請求被告連帶給付如主文所示之本金、利息及違約金，核屬正當，
    應予准許。
五、據上論結，本件原告之訴為有理由，依民事訴訟法第三百八十五條第一項前段、
    第七十八條、第八十五條第二項，判決如主文。
中      華      民      國    八十九    年      七      月      十八    日
                              臺灣高雄地方法院民事第二庭
~B法      官  張桂美
右為正本係照原本作成。
如不服本判決，應於送達後廿日內，向本院提出上訴狀並表明上訴理由，如於本
判決宣示後送達前提起上訴者，應於判決送達後十日內補提上訴理由書（須附繕本）。
中      華      民      國    八十九    年      七      月      十八    日
~B法院書記官  楊銘仁


司法院資訊處製作；財團法人民間司法改革基金會備份。
